【裁判字號】    98,上訴,707
【裁判日期】    980611
【裁判案由】    違反槍砲彈藥刀械管制條例
【裁判全文】
臺灣高等法院臺中分院刑事判決         98年度上訴字第707號
上  訴  人
即  被  告  乙○○
選任辯護人  林文成律師
上列上訴人因違反槍砲彈藥刀械管制條例案件，不服臺灣臺中地
方法院97年度訴字第4979號中華民國98年1月23日第一審判決（
起訴案號：臺灣臺中地方法院檢察署97年度偵字第24212號），
提起上訴，本院判決如下：
    主  文
原判決撤銷。
乙○○非法寄藏手槍，處有期徒刑貳年捌月，併科罰金新臺幣拾
萬元，罰金如易服勞役，以新臺幣壹仟元折算壹日。扣案之手槍
壹枝（含彈匣壹個，槍枝管制編號0000000000號）沒
收。
    事  實
一、乙○○於民國95年3、4月間之某日，在臺中市○○○路與大
    雅路口，由真實姓名年籍不詳自稱為「陳明凱」之男子交付
    具有殺傷力之德國WALTHER廠製造P990型制式半自動手槍1枝
    （含彈匣1個，槍枝管制編號0000000000號）及具殺傷力之
    口徑9mm制式子彈2顆、直徑8.8mm土造子彈1顆（送鑑經試射
    結果均具有殺傷力），託其保管，乙○○未經許可，即收受
    上開槍、彈，並藏放在臺中縣烏日鄉○○村○○街193巷9號
    住處內。嗣於97年10月14日前1、2日前某時，乙○○將上開
    槍、彈放置在車牌號碼6638-WA號自小客車內之駕駛座下方
    ，前往臺中市西屯區○○○街5號7樓之張雅惠住處樓下欲搭
    載張雅惠離開，警方因偵辦張雅惠販賣毒品案而上前表明身
    分並出示證件盤查乙○○、張雅惠二人，經二人同意搜索車
    輛，警方於車上背包內起獲偵辦張雅惠販賣毒品案相關證物
    後，並將乙○○、張雅惠二人及車牌號碼6638-WA號自小客
    車帶回台中市警察局中庭停車場，以查證二人身分（有無通
    緝）及自小客車車籍（失竊與否），嗣後乙○○於警方尚未
    確知其涉嫌非法寄藏槍、彈之際，向警方自首前揭非法持有
    上開具殺傷力之手槍（含彈匣1個）、子彈犯行，經警帶同
    乙○○至台中市警察局中庭停車場，搜索6638-WA號自小客
    車，在駕駛座下方扣得上開具殺傷力之手槍1枝（含彈匣1個
    ）及子彈3顆。
二、案經臺中市警察局移送臺灣臺中地方法院檢察署檢察官偵查
    起訴。
    理    由
一、程序部分：因現行刑事訴訟法為保障被告之反對詰問權，排
    除具有虛偽危險性之傳聞證據，以求實體真實之發見，於該
    法第159條第1項明定被告以外之人於審判外之言詞或書面陳
    述，除法律有規定者外，不得作為證據。又被告以外之人於
    審判外之陳述，雖不符前4條之規定（即刑事訴訟法第159條
    之1至同條之4），而經當事人於審判程序同意作為證據，法
    院審酌該言詞陳述或書面陳述作成時之情況，認為適當者，
    亦得為證據；當事人、代理人或辯護人於法院調查證據時，
    知有第159條第1項不得為證據之情形，而未於言詞辯論終結
    前聲明異議者，視為有前項之同意，刑事訴訟法第159條之5
    定有明文。本件公訴人、被告乙○○、選任辯護人於言詞辯
    論終結前，就本件判決基礎之下列各項供述證據之證據能力
    並不爭執，且並未主張有刑事訴訟法第159條第1項不得為證
    據之情形，應認已同意各該證據資料均得作為證據，且經本
    院審酌後，認無不適當之情形，則各該供述證據均有證據能
    力。
二、實體部分：
(一)、認定犯罪事實所憑藉之證據及理由：被告乙○○於偵查、原
    審審理及本院審理中均坦白承認確有於上開時、地寄藏前揭
    槍、彈之事實，並有臺中市警察局刑警大隊搜索扣押筆錄、
    扣押物品目錄表、查獲現場照片12幀附卷可稽，復有前揭槍
    、彈扣案可佐。而前揭槍、彈經送內政部警政署刑事警察局
    鑑定結果認：「一送鑑制式手槍1枝（槍枝管制編號0000000
    000號），認係口徑9㎜制式半自動手槍，為德國WALTHER廠
    P990型，槍號為828778，槍管內具陸條右旋來復線，擊發功
    能正常，可供擊發同口徑制式子彈使用，認具殺傷力。二送
    鑑子彈3顆，鑑定情形如下：(一)送鑑子彈2顆，認均係口徑9
    ㎜制式子彈，經試射，均可擊發，認均具殺傷力。(二)送鑑子
    彈1顆，認係非制式子彈，由金屬彈殼組合直徑8.8㎜金屬彈
    頭而成，經試射，可擊發，認具殺傷力」，有該局97年11月
    19日刑鑑字第0970158563號鑑驗書附於97年度偵字第24212
    號卷第45-48頁可憑，堪認上開槍、彈均具有殺傷力無訛。
    本件事證明確，被告犯行堪予認定。
(二)、按未經許可持有手槍，其持有之繼續，為行為之繼續，亦即
    一經持有手槍，罪已成立，但其完結須繼續至持有行為終了
    時為止。其間法律縱有變更，然其行為既繼續實施至新法施
    行以後，即與犯罪後法律有變更之情形不同，不生新舊法比
    較適用之問題（最高法院95年度台上字第2250號判決參照）
    。刑法部分條文雖於94年2月2日修正公布，並自95年7月1日
    生效施行，被告雖自95年3、4月間即非法持有上開槍、彈，
    然其行為繼續至被查獲之97年10月14日，其寄藏行為之終了
    既在刑法修正公布施行後，自無行為後法律變更可言，應逕
    適用修正後之刑法規定論處，而無新舊法比較適用之問題；
    次按刑法上寄藏，係指受寄他人之物，為之隱藏而言；而寄
    藏與持有，均係將物置於自己實力支配之下，僅寄藏必先有
    他人之持有行為，而後始為之受寄代藏而已，故寄藏之受人
    委託代為保管，其保管之本身，亦屬持有，不過，此之持有
    係受寄之當然結果（最高法院74年度台上字第3400號判例參
    照）。核被告所為，係違反槍砲彈藥刀械管制條例第7條第4
    項、第12條第4項之罪。被告係以一個寄藏行為而觸犯槍砲
    彈藥刀械管制條例第7條第4項之非法寄藏手槍罪及同條例第
    12條第4項之非法寄藏子彈罪，為想像競合犯，應依刑法第
    55條規定，從一重之槍砲彈藥刀械管制條例第7條第4項非法
    寄藏手槍罪處斷。
(三)、次按「犯人在犯罪未發覺之前，向檢察官或司法警察官告知
    其犯罪，而不逃避接受裁判，即與刑法第62條規定自首之條
    件相符，不以言明自首並願受裁判為必要，又該條所謂未發
    覺之罪，固非以有偵查犯罪權之機關或人員確知其人犯罪無
    誤為必要，而對於其發生嫌疑時，即得謂為已發覺；但此項
    對犯人之嫌疑，仍須有確切之根據得為合理之可疑者，始足
    當之，若單純主觀上之懷疑，要不得謂已發生嫌疑」（最高
    法院85年度台上字第4908號裁判參照）。查本件係因警方偵
    辦張雅惠販賣毒品案申請對張雅惠監聽，張雅惠發現現居地
    曝光準備與乙○○離開其現居地，埋伏警員發現乙○○駕駛
    車牌號碼6638-WA號自小客車欲搭載張雅惠離開，警方因而
    而上前表明身分並出示證件盤查乙○○、張雅惠二人，經二
    人同意搜索車輛，警方於車上背包內起獲偵辦張雅惠販賣毒
    品案相關證物（第一級毒品海洛因、第二級毒品安非他命）
    後，將乙○○、張雅惠二人及車牌號碼6638-WA號自小客車
    帶回台中市警察局中庭停車場，以查證二人身分（有無通緝
    ）及自小客車車籍（失竊與否），嗣經乙○○於警方尚未確
    知其涉嫌非法寄藏槍、彈之際，向警方自首前揭非法持有上
    開具殺傷力之手槍（含彈匣1個）、子彈犯行，經警帶同乙
    ○○至台中市警察局中庭停車場，搜索6638-WA號自小客車
    ，在駕駛座下方扣得上開具殺傷力之手槍1枝（含彈匣1個）
    及子彈3顆，有台中市警察局98年4月16日中市警刑字第0980
    026933號函復職務報告附於本院卷第24-26頁可稽，而該直
    務報告明確記明警方將車牌號碼6638-WA號自小客車帶回台
    中市警察局中庭停車場係為查證自小客車車籍（失竊與否）
    。另台中市警察局刑警大隊搜索、扣押筆錄「執行之依據」
    欄關於執行逕行搜索之理由僅記載「因毒品案逮捕被告張雅
    惠，張嫌搭乘乙○○自小客車內藏有海洛因等毒品」（見中
    市警刑字第0970075856號卷第25頁），堪認警方於第二次搜
    索前並未有確切之根據而足以懷疑乙○○涉嫌非法寄藏槍、
    彈。被告乙○○在偵查機關尚未發覺其犯罪時，主動告知警
    方其非法寄藏槍、彈之犯行，符合自首之要件，爰依刑法第
    62條前段之規定減輕其刑。
(四)、又原審判決認為：查被告前無任何犯罪紀錄，有臺灣高等法
    院被告前案紀錄表在卷可按，寄藏手槍1枝、子彈3顆，數量
    非多，其雖寄藏上開槍、彈，然並無持之違犯他案，對於公
    眾安全僅生潛在威脅，所生實害非大，衡之槍砲彈藥刀械管
    制條例第7條第4項之法定刑為「5年以上有期徒刑，併科新
    台幣1千萬元以下罰金」，倘科以被告該法定最低之刑，實
    與其犯本案對社會所造成之危害，比例並不相當，本院審酌
    其情，認縱處以法定最低度刑有期徒刑5年，猶嫌過重，而
    與被告寄藏上開槍、彈行為之實際惡性失諸衡平，非無「情
    輕法重」之憾，於客觀上足以引起一般人普遍之同情，應依
    刑法第59條之規定，予以酌減其刑云云。惟查：「刑法上之
    酌量減輕，必其犯罪情狀確有可憫恕時，始得為之，至被告
    素行正當，僅可為法定刑內從輕科刑之標準，不得據為酌量
    減輕之理由」（最高法院46年台上字第935號判例要旨參照
    ）。質言之，法院依該條為裁判上酌減其刑者，仍應審酌是
    否符合相當及比例原則條件，方稱相當。本件被告寄藏上開
    槍、彈然並未持之違犯他案，雖所生實害非大，然上開槍、
    彈係屬違禁物，且經電子媒體廣泛宣導被告不可能不知政府
    對於掃蕩黑槍並予嚴懲之決心，被告於受託收受上開槍、彈
    後竟未報警處理，反攜回住處持有藏放長達2年餘，復於97
    年10月14日前1、2日將藏放住處之槍、彈置於自小客車駕駛
    座下方，顯係漠視法紀，客觀上尚難引起一般人之同情，而
    可憫恕，亦非一時失慮致罹刑章之偶然犯罪甚明，本件法定
    刑之規定既係本於特別法嚴禁槍彈之目的而為之處罰，乃維
    護國家安全、社會秩序及增進公共利益所必要，非但無違憲
    法比例原則之規定，亦無情節尚堪憫恕之情，且無不符罪刑
    相當性及比例原則之虞，本院審酌上情，認被告乙○○之犯
    行並無從依據刑法第59條之規定酌量減輕其刑之餘地。
(五)、原審判決認被告有上開非法寄藏手槍及子彈之犯行，乃予以
    論罪科刑，固非無見。惟：(1)被告乙○○在偵查機關尚未發
    覺其犯罪時，主動告知警方其非法寄藏槍、彈之犯行，符合
    自首之要件，原審未依刑法第62條前段之規定減輕其刑，自
    有未合；(2)被告並無顯有可憫恕之犯罪情狀，原審依刑法第
    59條規定酌量減輕其刑，亦有未洽。前揭(1)係被告上訴指摘
    之事項，應認被告之上訴為有理由，應由本院將原審判決予
    以撤銷改判。爰審酌被告犯罪之動機、目的，明知槍枝對社
    會治安之危害重大，為法律所嚴加取締，寄藏制式槍、彈對
    社會治安及他人生命、身體安全深具威脅，幸未持之犯罪，
    前未曾犯罪，素行良好，有前開前科紀錄可按，犯罪後坦承
    犯行，態度甚佳等一切情狀，量處如主文第二項所示之刑，
    並就併科罰金刑部分，依刑法第42條第3項前段規定，諭知
    易服勞役之折算標準，以示懲儆。扣案之手槍1支（含彈匣1
    個，槍枝管制編號0000000000），係屬違禁物，應依刑法第
    38條第1項第1款之規定沒收之；扣案之子彈3顆（業經試射
    已不具殺傷力，非屬違禁物）、槍袋1個（非被告所有）、
    行動電話2支（含SIM卡，非供被告犯罪所使用），爰均不為
    沒收之諭知。
三、據上論結，應依刑事訴訟法第369條第1項前段、第364條、
    第299條第1項前段，槍砲彈藥刀械管制條例第7條第4項、第
    12條第4項，刑法第11條前段、第55條、第62條前段、第42
    條第3項前段、第38條第1項第1款。
本案經檢察官甲○○到庭執行職務。
中    華    民    國    98    年    6     月    11    日
            刑事第四庭    審判長法  官  洪  耀  宗
                                法  官  許  文  碩
                                法  官  蔡 王 金 全
上列正本證明與原本無異。
如不服本判決應於收受送達後十日內向本院提出上訴書狀，其未
敘述上訴理由者，並得於提起上訴後十日內向本院補提理由書 (
均須按他造當事人之人數附繕本)「切勿逕送上級法院」。
                                書記官  金  珍  華
中    華    民    國    98    年    6     月    12    日
附錄論罪科刑法條
槍砲彈藥刀械管制條例第7條第4項：
未經許可，持有、寄藏或意圖販賣而陳列第1項所列槍砲、彈藥
者，處5年以上有期徒刑，併科新台幣1千萬元以下罰金。
槍砲彈藥刀械管制條例第12條第4項：
未經許可，持有、寄藏或意圖販賣而陳列子彈者，處5年以下有
期徒刑，併科新台幣300萬元以下罰金。


司法院資訊處製作；財團法人民間司法改革基金會備份。
